【裁判字號】    89,訴,1285
【裁判日期】    900705
【裁判案由】    殺人未遂
【裁判全文】
臺灣臺南地方法院刑事判決                        八十九年度訴字第一二八五號
    公  訴  人  臺灣台南地方法院檢察署檢察官
    被      告  丁○○
    指定辯護人  本院公設辯護人乙○○
右列被告因殺人未遂案件，經檢察官提起公訴 (八十九年度偵字第一一００二號)，
本院判決如左：
    主  文
丁○○傷害人之身體，處有期徒刑陸月，如易科罰金，以參佰元折算壹日。
    事  實
一、丁○○原為位於台南縣仁德鄉○○村○○○路四號豪鎮公司之員工，前因工作瑣
    事與同事甲○○發生口角，丁○○遂心生不滿，竟於民國八十九年九月二十一日
    二十三時許，在豪鎮公司前址廠房內，基於傷害甲○○身體之故意，持豪鎮公司
    所有之鐵製畚箕一把，毆打甲○○之頭部，致甲○○頭部受有四公分╳三公分血
    腫之傷害，甲○○受襲後，旋持身旁之掃帚抵抗，並將丁○○所持畚箕擊落，丁
    ○○遂接續前開傷害之故意，復持豪鎮公司所有置於工作台上之鐮刀一把，刺向
    甲○○，致其受有右手手部長約二公分割傷二處、三公分翻裂傷、左手手部長約
    二公分割傷及頸部長約零點三公分淺割傷等傷害，嗣經甲○○逃出前開廠房，並
    報警後當場查獲，且扣得前揭鐮刀及畚箕等物。
二、案經甲○○訴由台南縣警察局歸仁分局報告台灣台南地方法院檢察署檢察官偵查
    起訴。
    理  由
一、訊據被告丁○○於偵審中固均坦承於前揭時地持前揭畚箕及鐮刀等物與告訴人甲
    ○○發生衝突，惟矢口否認涉有傷害罪嫌，辯稱：因前與告訴人在工作上有所摩
    擦，當日僅係拿鐵畚箕欲與告訴人理論，鐵畚箕為告訴人打落後，伊僅持鐮刀嚇
    告訴人，並無意傷害告訴人，告訴人所受傷勢係兩人拉扯之際，不慎造成，並無
    傷害故意云云。經查：被告於前揭時地持鐵畚箕與鐮刀與告訴人發生衝突一節，
    業據告訴人於警訊、偵查及本院調查時指訴歷歷，並有前揭鐵製畚箕及鐮刀扣案
    可稽，復有台南市立醫院八十九年九月二十二日驗傷診斷書一紙在卷可稽。又被
    告於本院調查時亦自承當日確曾持前揭鐵畚箕敲擊告訴人頭部，並以鐮刀向告訴
    人攻擊等語（均參見本院八十九年十一月三十日訊問筆錄），依此，以被告一精
    神正常之成年人，當知其持鐵製畚箕與鐮刀攻擊告訴人之行為，當會造成告訴人
    一定之傷害，其於本院審理時辯稱僅係欲與告訴人理論，並無傷害之意云云，顯
    係事後卸責之詞，當無可採。被告犯行明確，堪以認定。
二、核被告所為係犯刑法第二百七十七條第一項之傷害罪。被告先後持鐵製畚箕及鐮
    刀傷害告訴人等犯行，係本於一傷害犯意，接續多次行為，侵害一法益，應為接
    續犯，屬單純一罪。公訴意旨雖認被告係本於殺人之犯意而為攻擊告訴人之行為
    ，因認被告所為係犯刑法第二百七十一條第三項、第一項之殺人未遂罪嫌等語。
    惟按被告於攻擊告訴人之際，是否具有殺人之故意，本係其內心想法，若非被告
    自白，外人無從窺知，通常僅能由被告行諸於外之客觀行為而為認定，是若依被
    告表現於外之客觀行為和其攻擊行為之結果，及其他相關證據綜合研判，均不足
    以認定被告確有殺人之故意，自難僅以被告之攻擊行為造成告訴人受有傷害等情
    ，即認被告確有殺人之犯意。經查：被告於警訊及偵審中，堅詞否認涉有殺人未
    遂罪嫌，辯稱當日並無殺害告訴人之犯意等語。告訴人雖於偵審中屢次指訴被告
    於持刀攻擊之際，口稱：給你死（台語）云云，惟告訴人之告訴，係以使被告受
    刑事追訴為目的，是其陳述是否與事實相符，仍應調查其他證據以資審認，訊據
    被告於警訊及偵審中，迭次辯稱當日攻擊告訴人之際，並未對告訴人稱「給你死
    （台語）」等語，核與證人即當天亦在場之丙○○分於警訊及本院調查時證稱：
    「丁○○今晚（按指八十九年九月二十一日）靜靜走入公司拿起公司之畚箕往甲
    ○○身邊走去，並砸向甲○○，甲○○拿起掃把抵抗，後來丁○○拿起工作台之
    鐮刀，向甲○○砍去，甲○○就趕快跑出來。」（參見八十九年九月二十一日警
    訊筆錄）、「他們二人打架時，均沒有出聲。」、「從頭到尾我都沒有聽到丁○
    ○有說什麼話。」等語（參見本院九十年五月九日訊問筆錄），之證述相符，是
    被告前開辯稱：未曾對告訴人稱「給他死」等語，即非全然不可採。又被告持以
    攻擊告訴人之鐮刀刀刃為金屬製，長約十一公分，且刀刃鋒利等情，業據本院當
    庭勘驗屬實，製有勘驗筆錄一份，在卷可稽。依此，若被告果有殺人之意，而執
    意對告訴人頸部之要害部位揮刀攻擊，則以頸部肌肉之柔軟，該鐮刀將對告訴人
    頸部造成極其嚴重之傷害，然告訴人於頸部之傷害僅有長約零點三公分之淺割傷
    ，有前開驗傷診斷書一紙在卷可參，是告訴人頸部雖因被告之攻擊受有傷害，但
    應非被告基於殺人故意而刻意擇定告訴人頸部之致命部位攻擊所致。告訴人雖另
    陳稱被告確曾持刀砍向其頭部與頸部，惟其以手持掃帚抵抗，因而係手部受傷云
    云，惟訊據證人丙○○於本院調查時結證證稱：並未看到被告持刀向告訴人頭部
    揮砍等語（參見前開訊問筆錄），是告訴人指稱被告曾持刀砍向其頭部等致命部
    位云云，尚乏實證相佐，自難對被告為不利之認定。另參以證人於本院調查時結
    證證稱：（被害人跑出去後，被告有無追出去？）「被害人跑出去後，被告才慢
    慢的走出去。」等語（參見前開訊問筆錄），衡諸常情，被告若果有殺害告訴人
    之意，則告訴人因受被告攻擊而逃出前揭工廠時，被告尚持有前揭鐮刀，當得續
    以追擊，然被告竟捨此不為，而以緩步方式離開現場，且未予追擊告訴人，被告
    是否確有殺害告訴人之意，即非無疑，復參以證人於本院調查時復結證證稱：當
    日告訴人為被告攻擊之際，未曾呼叫救命等求救言語（參見前開訊問筆錄），是
    當日被告是否確係本於殺人之故意，攻擊告訴人，致告訴人生命受有威脅等情，
    尚非無疑。綜上所述，依被告當日攻擊告訴人之行為及其他客觀情狀以觀，尚難
    認定被告確有殺害告訴人之故意。公訴意旨認被告係本於殺人犯意而為攻擊告訴
    人，因認被告涉有刑法殺人未遂罪嫌，尚有未洽，惟其基本事實同一，本院自應
    仍予審酌，並變更起訴法條。爰審酌被告僅因細故爭吵，竟出諸以傷害他人之手
    段，其行為實有可議之處、告訴人因被告之犯罪行為所受之傷害、被告前未曾受
    有期徒刑以上之宣告、然犯罪後否認犯行之態度等一切情狀，量處如主文所示之
    刑，並定易科罰金之折算標準。
據上論斷，應依刑事訴訟法第二百九十九條第一項前段、第三百條，刑法第二百七十
七條第一項、第四十一條第一項前段，罰金罰鍰提高標準條例第一條前段、第二條，
判決如主文。
本案經檢察官陳昆廷到庭執行職務
中    華    民    國      九十        年    七        月      五      日
                                  臺灣臺南地方法院刑事第五庭
                                          法  官    卓  穎  毓
右正本證明與原本無異。
如不服本判決，應於判決送達後十日內，向本院提出上訴狀。
                                          書記官    黃  子  起
中    華    民    國      九十        年    七        月      六      日
附錄法條：
中華民國刑法第二百七十七條
 (普通傷害罪)
傷害人之身體或健康者，處三年以下有期徒刑、拘役或一千元以下罰金。
犯前項之罪因而致人於死者，處無期徒刑或七年以上有期徒刑；致重傷者，處三年以
上十年以下有期徒刑。


司法院資訊處製作；財團法人民間司法改革基金會備份。
